臺灣高雄地方法院鳳山簡易庭裁定
111年度鳳秩字第17號
移送機關    高雄市政府警察局鳳山分局
被移送人    陳利庭


上列被移送人因違反社會秩序維護法案件，經移送機關以民國11
1 年2 月22 日高市警鳳分偵字第11170638700號移送書移送審理
，本院裁定如下：
    主  文
陳利庭攜帶經主管機關公告查禁之器械，處罰鍰新臺幣參仟元。
扣案之甩棍壹支沒入。
陳利庭其餘被移送部分不罰。
    事實理由及證據
壹、裁罰部分：
一、被移送人陳利庭於下列時、地有違反社會秩序維護法行為：
  (一)時間：民國111 年2 月8日19時00分許。
  (二)地點：高雄市鳳山區自由路與國泰路口。
  (三)行為：攜帶經主管機關公告查禁之器械即甩棍1 支，並以
      該甩棍與人發生糾紛。
二、上開事實，有下列之事證證明屬實：
 （一）被移送人陳利庭於警詢時之自白。
 （二）關係人林志雄於警詢時之證述。
 （三）高雄市政府鳳山分局扣押筆錄、扣押物品目錄表暨扣押
    　 物品收據。
 （四）甩棍1 把扣案之照片。
三、按製造、運輸、販賣、攜帶或公然陳列經主管機關公告查禁
    之器械者，處三日以下拘留或新台幣三萬元以下罰鍰。社會
    秩序維護法第63條第1 項第8 款定有明文。又警械之種類及
    規格，由行政院定之。又警械非經內政部或其授權之警察機
    關許可，不得定製、售賣或持有，違者由警察機關沒入；警
    械使用條例第1 條、第14條第1 項分別定有明文。本件被移
    送人所攜帶之甩棍，係行政院95年5 月30日院臺治字第0950
    000000號函公布「警察機關配備警械種類及規格表」所定之
    警械，為警械「其他器械」種類，除依法令之特定人可為持
    有外，屬非經主管機關許可不得攜帶之公告查禁之器械。
四、被移送人對其於上開時、地攜帶經扣案之甩棍1 把等情坦承
    不諱，並有高雄市政府警察局鳳山分局扣押筆錄、扣押物品
    目錄表暨扣押物品收據及扣案之甩棍照片等在卷可稽。被移
    送人於警詢時既坦承有攜帶該甩棍之行為，復參被移送人於
    警詢人別資料職業為「工」，顯見係並非經法令許可而持有
    該扣案之甩棍無誤，核被移送人違反社會秩序維護法第63條
    第1項第8 款之規定甚明。爰審酌被移送人違反之手段、違
    反義務之程度以及上開行為所生之危害，量處如主文所示之
    處罰。
五、扣案之甩棍1支，係公告之查禁物，爰依社會秩序維護法第2
    2條第1項第2款、第2項後段規定，不問屬於行為人與否，沒
    入之。
貳、不罰部分：
一、移送意旨略以：被移送人陳利庭因行車糾紛，遂持甩棍與關
    係人林志雄理論，惟雙方如有糾紛，應循正當程序尋求救濟
    ，上述行為難謂無藉端滋擾之虞，造成安寧秩序危害，而認
    涉有違反社會秩序維護法第68條第2款之行為。
二、按犯罪事實應依證據認定之，無證據不得認定犯罪事實；法
    院受理違反社會秩序維護法案件，亦準用之；社會秩序維護
    法第92條準用刑事訴訟法第154 條第2 項定有明文。次按事
    實之認定，應憑證據，如未能發現相當證據，或證據不足以
    證明，自不能以推測或擬制之方法，以為裁判基礎；又認定
    不利於被告之事實，須依積極證據，苟積極證據不足為不利
    於被告事實之認定時，即應為有利於被告之認定（最高法院
    40年臺上字第86號、30年上字第816 號判例意旨參照）。再
    同法第68條第2 款規定所謂藉端滋擾，係指行為人假藉顯在
    之事端，於住戶、工廠、公司行號、公共場所或公眾得出入
    之場所滋事擾亂，以遂其妨害公共秩序、擾亂社會安寧之潛
    在目的，且其言語或行動踰越該事端在一般社會大眾觀念中
    所容許之合理範圍，而擾及該場所之安寧秩序致難以維持或
    回復者而言。　
三、移送機關認被移送人涉有前揭違反社會秩序維護法之行為，
    無非係以被移送人之供述、關係人林志雄於警詢時之證述為
    其論據。
四、經查：被移送人對於上開時間地點，持甩棍並與關係人林志
    雄發生行車糾紛之事實，於警詢時坦認不諱，且與關係人於
    警詢時之證述相符，然被移送人於警詢之證述中並未見其承
    認有藉端滋擾公共場所或公眾得出入之場所之行為，其稱：
    與關係人林志雄因行車時險些發生碰撞產生口角，其僅係因
    對方逼近方取甩棍自保等語。可知被移送人係因與關係人林
    志雄有口角糾紛，遂有前開行為，但其是否欲藉由前開行為
    以遂行妨害公共秩序與擾亂社會安寧之目的，尚乏實證，且
    被移送人在與關係人林志雄起糾紛至警方到場後即別無其他
    藉端擴大發揮，踰越一般人所能容忍程度，而擾及場所安寧
    秩序致難以維持或回復之言語或行動之情形，則依上開說明
    ，自不能認為被移送人之行為已合致所謂「藉端滋擾」之情
    形。基此，難僅依被移送人之上開行為，即遽認其有移送機
    關所指妨害安寧秩序之情，是此部分自應為不罰之諭知。
五、綜上所述，移送機關所提事證，尚不足證明被移送人有藉端
    滋擾之違序行為，則被移送人所為應無移送機關所指之上開
    違序犯行。揆諸前揭規定及說明，自難以社會秩序維護法第
    68條第2 款相繩，爰逕為不罰之諭知。　　
六、依社會秩序維護法第45條第1 項及第2 項、第63條第1 項第
    8款、第22條第2 款、第2 項，裁定如主文。　
中　　華　　民　　國　　111 　年　　3 　　月　　30　　日
          　　　　鳳山簡易庭    法　　官  林育丞
以上正本係照原本作成。
如不服本裁定，得於裁定書送達之翌日起5 日內，以書狀敘述理
由，向本庭提出抗告。　　　　　　　　　
中　　華　　民　　國　　111 　年　　3 　　月　　31　　日
                              書  記  官